臺灣高雄地方法院民事裁定
108年度消債更字第306號
聲  請  人  孫俊棋  
0000000000000000

代  理  人  任進福律師
上列當事人因消費者債務清理事件聲請更生，本院裁定如下：
    主  文
聲請人孫俊棋自中華民國一百零九年二月十八日下午四時起開始
更生程序。
命司法事務官進行本件更生程序。
    理  由
一、聲請意旨略以：伊無力清償債務，曾於民國108年6月21日向
    本院聲請調解債務清償方案，惟調解不成立。又伊未經法院
    裁定開始清算程序或宣告破產，爰聲請更生等語。
二、按債務人不能清償債務或有不能清償之虞者，得依本條例所
    定更生或清算程序，清理其債務。債務人無擔保或無優先權
    之債務總額未逾新臺幣（下同）12,000,000元者，於法院裁
    定開始清算程序或宣告破產前，得向法院聲請更生。法院開
    始更生程序之裁定，應載明其年、月、日、時，並即時發生
    效力。法院裁定開始更生或清算程序後，得命司法事務官進
    行更生或清算程序，必要時得選任律師、會計師或其他適當
    之自然人或法人一人為監督人或管理人。消費者債務清理條
    例（下稱消債條例）第3條、第42條第1項、第45條第1項及
    第16條第1項分別定有明文。
三、經查：
  ㈠聲請人前於108年6月21日向本院聲請調解債務清償方案，經
    本院108年度司消債調字第312號受理，於同年7月15日調解
    不成立，聲請人並於同日以言詞聲請更生等情，業經本院調
    閱上開調解卷宗核閱無訛。
  ㈡次查，聲請人於106年及107年度申報所得分別為268,558元、
    293,640元（均為大橋企業社及那可拿育成顧問社薪資所得
    ），名下無財產，勞工保險投保於高雄區漁會，另有南山人
    壽2張保單解約金共103,868元及中國人壽1張保單解約金141
    ,478元，國泰人壽保單之要保人則為母親孫黃美玉。又聲請
    人聲請更生前兩年內均於花蓮工作，自陳因罹患C型肝炎不
    能從事長時間勞累之正職工作，於108年6月自大橋企業社離
    職返回高雄休養，現於戶籍地即旗津區中洲二路之麵攤擔任
    洗碗工，月薪為15,000元，雇主為其三嬸孫葉寶英，父親孫
    進發於103年11月歿，遺產有位於旗津區旗汕段之土地1筆（
    持分48分之6）由母親孫黃美玉繼承，未領取社會局補助等
    情，此有財產及收入狀況說明書（調解卷第2頁）、財團法
    人金融聯合徵信中心前置協商專用債權人清冊（調解卷第6
    至7頁）、財政部高雄國稅局106年及107年度綜合所得稅各
    類所得資料清單及總歸戶財產查詢清單（調解卷第8至10頁
    ）、收入切結書（調解卷第11頁）、勞工保險被保險人投保
    資料表（調解卷第12頁）、離職服務證明書（調解卷第14頁
    ）、戶籍謄本（調解卷第15頁）、高雄市立旗津醫院診斷證
    明書（調解卷第44頁）、債權人清冊（本案卷第16頁）、信
    用報告（本案卷第18頁）、在職證明書（本案卷第22頁）、
    工作地點照片6張（本案卷第23至25頁）、存摺（本案卷第2
    6至27頁）、商業保險投保資料查詢結果表（本案卷第40頁
    ）、南山人壽保險股份有限公司函（本案卷第45至46頁）、
    遺產稅免稅證明書（本案卷第50頁）、土地登記第一類謄本
    （本案卷第56頁）、高雄市政府社會局社會福利資訊料查詢
    表（本案卷第63至65頁）、國泰人壽保險股份有限公司函（
    本案卷第68至69頁）、中國人壽保險股份有限公司函（本案
    卷第70至71頁）等在卷可參。則在查無聲請人有其他收入來
    源之情形下，佐以其現年41歲，106、107年平均每月所得為
    23,425元【計算式：（268,558＋293,640）÷24＝23,425，本
    件均係採四捨五入計算】，雖提出高雄市立旗津醫院開立之
    診斷證明書，然依該診斷證明書醫囑所載：「聲請人因C型
    肝炎於108年7月1日至肝膽胰內科門診追蹤治療」，衡情聲
    請人目前僅須持續於門診追蹤治療，其切結現每月收入僅有
    15,000元實屬偏低，本院認以過往薪資水準即每月23,425元
    作為核算其現在償債能力之基礎，較為妥適，至於實際收入
    數額及清償能力，於進入更生程序時再為詳查。
  ㈢關於聲請人個人日常必要支出部分，按債務人必要生活費用
    ，以最近一年衛生福利部或直轄市政府所公告當地區每人每
    月最低生活費一點二倍定之，消債條例第64條之2第1項定有
    明文。本院參酌衛福部社會司所公告109年度高雄市最低生
    活費標準為13,099元，則聲請人每月生活所必需除有特殊情
    形並有證據證明者外，自宜以此數額之1.2倍即15,719元為
    度，始得認係必要支出。又上開最低生活費用之標準，係照
    當地近1年平均每人消費支出60％，依其基準之家庭收支調查
    報告調查表格式示有關經常性支出之調查項目，其原即包括
    利息支出、食品、衣著、房租及水費、電費、醫療保健、交
    通、娛樂、教育等基本生活需求；因聲請人於調解程序陳稱
    居住於母親名下房屋，沒有支付房屋使用費，也沒有支付水
    電瓦斯費等語，故於計算聲請人個人每月必要生活費時，即
    應自前開已包括聲請人居住費用在內，扣除相當於房租支出
    所佔比例24.36％，俾免重複計列費用，而符公平之旨，則依
    此計算之結果，聲請人每月之必要生活費在不含居住費用之
    情形下，即應為11,890元【計算式：15,719－（15,719×24.3
    6%）＝11,890】。
  ㈣至扶養部分，聲請人主張扶養母親，每月扶養費2,000元。查
    聲請人母親孫黃美玉為37年生，106年及107年度申報所得分
    別為210,674元、207,660元（其中台灣大哥大股份有限公司
    租賃所得分別為210,600元、207,600元），名下有位於旗津
    區2房4地（2房分別為聲請人及孫黃美玉之戶籍址），現每
    月領取勞保年金14,066元、老農津貼7,256元及遺屬年金3,6
    28元等情，此有戶籍謄本、所得資料及財產查詢清單、存摺
    、勞動部勞工保險局函等在卷可憑（調解卷第16頁、本案卷
    第13頁、第19至21頁、第28至30頁）。本院考量聲請人已負
    擔高額債務之際，依民法第1118條、第1119條規定，其負扶
    養義務之程度，亦應考量其目前身負債務之窘境，所負擔之
    扶養義務能力，自非比一般；又按受扶養權利者，以不能維
    持生活而無謀生能力者為限，民法第1117條第1項定有明文
    ；同條第2項規定，前項無謀生能力之限制，於直系血親尊
    親屬不適用之，即直系血親尊親屬受扶養者，仍須以不能維
    持生活者為限（最高法院87年度台上字第1696號判決意旨參
    照）；復依消費者債務清理條例第64條之2第1項及第2項規
    定，債務人必要生活費用，以最近一年衛生福利部或直轄市
    政府所公告當地區每人每月最低生活費一點二倍定之；受扶
    養者之必要生活費用，準用第1項規定計算基準數額，並依
    債務人依法應負擔扶養義務之比例認定之。準此，聲請人之
    母親每月領取勞保局之給付合計24,950元（計算式：14,066
    ＋7,256＋3,628＝24,950），已高於109年度高雄市每人每月生
    活所必需15,719元，其名下房地尚以每月17,300元出租予台
    灣大哥大公司（見本案卷第48至49頁租賃契約書），是認聲
    請人之母親並無不能維持生活之虞，而無受扶養之必要，聲
    請人所提列每月負擔母親扶養費部分應予以剔除。 
  ㈤綜上所述，以聲請人現每月收入23,425元為其償債能力基準
    ，扣除個人必要生活費11,890元後，餘11,535元，而聲請人
    目前負債總額為1,879,704元（參調解卷第30頁以下，包含
    ：台北富邦銀行、合庫資產公司、滙誠第二資產公司、新加
    坡商艾星國際公司），扣除保險解約金計245,346元，以聲
    請人每月所餘按月攤還結果，需約12年【計算式：（1,879,
    704－245,346）÷11,535÷12＝11.8】始能清償完畢，應認其已
    不能清償債務。此外，聲請人無擔保或無優先權之債務總額
    未逾12,000,000元，且無消債條例第6條第3項、第8條或第4
    6條各款所定駁回更生聲請之事由存在，則聲請人聲請更生
    為有理由，應予准許，爰命司法事務官進行本件更生程序。
四、依消債條例第11條第1項、第45條第1項，裁定如主文。
中　　華　　民　　國　　109 　年　　2 　　月　　18　　日
                  民事庭　法　官　賴寶合
以上正本係照原本作成。
本裁定不得抗告。
中　　華　　民　　國　　109 　年　　2 　　月　　18　　日
                          書記官  胡美儀